臺灣高等法院臺中分院刑事判決
110年度交上訴字第2222號
上  訴  人  
即  被  告  吳紫晴


選任辯護人  游亦筠律師
            唐樺岳律師
上列上訴人因過失致死案件，不服臺灣臺中地方法院110年度交
訴字第248號中華民國110年10月28日第一審判決（起訴案號：臺
灣臺中地方檢察署110年度偵字第22970號），提起上訴，本院判
決如下：
    主  文
上訴駁回。
    事  實
一、甲○○於民國110年3月26日上午8時1分許，駕駛車牌號碼000-
    0000號自小客車，沿臺中市○○區○○路0段○○○○○○○○○○○路0段0
    0號時，本應注意車前狀況，並隨時採取必要之安全措施，
    而依當時天候晴、日間自然光線、路面鋪設柏油、乾燥、無
    缺陷、無障礙物且視距良好，並無不能注意之情事，竟疏未
    注意車前狀況，不慎撞上同向前方之行人林俊旺，致林俊旺
    受有外傷性雙側硬腦膜下出血及蜘蛛膜下腔出血等傷害，經
    送佛教慈濟醫療財團法人台中慈濟醫院急救，於110年3月28
    日17時53分許，因中樞神經衰竭而死亡。甲○○於肇事後，親
    自報警請警方前往處理，自首而接受裁判。
二、案經林俊旺之配偶乙○○告訴暨臺中市政府警察局大雅分局報
    告臺灣臺中地方檢察署檢察官相驗後簽分偵查起訴。
    理    由
一、證據能力部分：
    本判決認定犯罪事實所引用之上訴人即被告甲○○(下稱被告)
    以外之人於審判外之陳述，檢察官、被告及其選任辯護人均
    未爭執，且迄至言詞辯論終結前均未聲明異議，且經本院審
    酌該等證據資料製作時之情況，並無違法不當及證明力明顯
    過低之瑕疵，並與本案被告被訴之犯罪事實具有關連性，認
    以之作為證據應屬適當，依刑事訴訟法第159條之5第2項之
    規定，均有證據能力。
二、認定犯罪事實所憑之證據及理由：
  ㈠上揭事實，被告於警詢、偵查、原審及本院審理時均坦承不
    諱（見相字卷第11至13、77至79頁，原審卷第77頁，本院卷
    第85頁），核與證人即告訴人乙○○於警詢及偵查時之證述情
    節大致相符（見相字卷第15至16、81頁），並有道路交通事
    故當事人酒精測定紀錄表、佛教慈濟醫療財團法人台中慈濟
    醫院診斷證明書、道路交通事故現場圖、道路交通事故調查
    報告表（一）（二）、現場照片13張、行車紀錄器照片3張
    、路口監視器照片4張、臺中市政府警察局交通事故補充資
    料表、證號查詢汽車駕駛人、車輛詳細資料報表各1份等在
    卷可稽（見相字卷第19、21、23、25至27、29至41、43至45
    、47至49、51、67、69頁），足認被告之自白確與事實相符
    ，洵堪採信。
　㈡按汽車行駛時，駕駛人應注意車前狀況，並隨時採取必要之
    安全措施，道路交通安全規則第94條第3項定有明文。經查
    ，被告於案發當時考領有合格駕駛執照，有其證號查詢汽車
    駕駛人在卷可憑，依其考領有適當駕駛執照之智識及駕駛經
    驗，對於上開規定理應知之甚詳，並具有注意能力。而衡以
    案發當時天候晴、日間自然光線、路面鋪設柏油、乾燥、無
    缺陷、無障礙物且視距良好等情，復無其他不能注意之情事
    ，竟疏未注意車前狀況，而發生本案碰撞事故，被告之駕駛
    行為確有過失至明。又被告上開過失駕駛行為，致被害人林
    俊旺受有外傷性雙側硬腦膜下出血及蜘蛛膜下腔出血等傷害
    ，於110年3月28日17時53分許，因中樞神經衰竭而死亡等情
    ，亦有臺灣臺中地方檢察署相驗屍體證明書、檢驗報告、相
    驗照片各1份在卷可佐（見相字卷第85、89至97、99至121頁
    ），足認被告之過失駕駛行為與被害人前揭死亡結果間有相
    當因果關係，亦堪認定。
　㈢綜上所述，本案事證明確，被告犯行，洵堪認定，應予依法
    論科。
三、論罪：
    核被告所為，係犯刑法第276之過失致人於死罪。
四、刑之減輕事由：　　
  ㈠本件車禍發生後，被告親自電話報警，並已報明肇事人姓名
    、地點、請警方前往處理等情，有臺中市政府警察局道路交
    通事故肇事人自首情形紀錄表在卷可查（見相字卷第55頁）
    ，堪認被告親自電話報警，向偵查犯罪權限之公務員告知其
    為肇事者，其亦留待現場向前來處理之員警坦承肇事、協助
    救護，另有被告警詢筆錄在卷可參（見相字卷第12 頁），
    並接受裁判，核與自首之規定相符，爰依刑法第62條前段規
    定，減輕其刑。
  ㈡按刑法第59條規定犯罪情狀顯可憫恕者，得酌量減輕其刑，
    固為法院依法得自由裁量之事項，然非漫無限制，必須犯罪
    另有特殊之原因與環境，在客觀上足以引起一般同情，認為
    即予宣告法定最低度刑期尤嫌過重者，始有其適用。審酌本
    件被告駕車疏未注意前方有無障礙或車輛行人，亦未禮讓行
    進中之行人即被害人，肇致被害人死亡，業如上述，依其犯
    罪情節，確值非難之處，要無何情輕法重之情，亦難認其於
    犯本案時有何特殊之原因或環境，在客觀上足以引起一般同
    情，而有情堪憫恕之處，是被告以其尚有未成年子女需扶養
    等情，請求依刑法第59條酌減其刑等語，核屬無據，要難准
    許。
五、上訴駁回之理由：　
  ㈠原審以被告上開犯行事證明確，適用上開實體法之規定，並
    爰以行為人之責任為基礎，審酌被告駕駛車輛本應確實遵守
    道路交通安全規則，以維自身及其他用路人之生命、身體及
    財產安全，詎其竟疏未注意車前狀況，隨時採取必要之安全
    措施，因而從被害人背面撞擊，造成被害人驟逝，使被害人
    家屬承受喪失至親之鉅痛，損害甚難彌補，且因和解金額無
    法與被害人家屬達成共識，迄今未能與被害人家屬達成和解
    ，難認被告已盡力彌補其犯行所生損害。惟考量被告始終坦
    承犯行之犯後態度，兼衡本案被告注意義務違反之程度，暨
    被告自陳高職畢業之智識程度，目前在電子遊藝場當服務人
    員，已婚，尚有兩名未成年子女需扶養（見原審卷第78至79
    頁）等一切情狀，量處有期徒刑10月。並說明：被告前因公
    共危險案件，經原審以106年度豐交簡字第894號判決判處有
    期徒刑2月於106年10月16日確定，此有臺灣高等法院被告前
    案紀錄表1 份在卷可稽，是被告於本案宣判前，有前開案件
    既因故意犯罪而受有期徒刑以上刑之宣告，即與刑法第74條
    第1項得宣告緩刑之要件不合，認被告之辯護人求為緩刑之
    宣告，自難憑採，附此敘明。經核其認事用法並無違誤，應
    予維持。
  ㈡被告上訴以被告除合於自首規定外，並於案發現場積極協助
    且陪同至醫院等待救護結果，顯無任何怠慢之情，案發亦常
    以電話或傳送簡訊之方式關心被害人家屬，後續並前往弔唁
    被害人，犯後態度良好，至於被告與告訴人雖未能達成和解
    ，但係因告訴人要求賠償新臺幣(下同）600萬元已超出被告
    之能力，是不能和解乃在被告資力及告訴人求償金額、條件
    ，尚難遽認被告置之不理，且被告亦願與告訴人和解，為此
    請求從輕量刑等語。惟原審判決已具體斟酌刑法第57條各款
    所列情形而為刑之量定，並未逾法定刑之範圍，亦與罪刑相
    當原則、比例原則無違，要無輕重失衡或偏執一端之情形，
    且已審酌被告之犯後態度；另和解部分，告訴人於事後亦已
    退讓至僅向被告請求賠償200萬元(不含強制險)，有其與被
    告之LINE通訊可憑(見本院卷第69頁）且於本院審理時亦為
    相同之陳述（見同上卷第84頁)，然被告於本院審理時表示
    僅能賠償100萬元(先付50萬元、之後每月1萬元)，以本件之
    過失情節，確難認被告已盡力彌補其犯行所生損害，從而本
    件之量刑因子並未變動，被告請求從輕量刑即無從准許，是
    被告之上訴為無理由，應予駁回。
據上論斷，應依刑事訴訟法第368條，判決如主文。　　
本案經檢察官林清安提起公訴，檢察官丙○○到庭執行職務。
中　　華　　民　　國　　111 　年　　1 　　月　　26　　日
        　　刑事第二庭    審判長法　官  何　志　通
　　　　　　　　　　　　　　    法　官  許  月  馨
　　　　　　　　　　　　　　　  法　官  吳  進  發     
以上正本證明與原本無異。     
如不服本判決應於收受送達後二十日內向本院提出上訴書狀，其
未敘述上訴之理由者，並得於提起上訴後二十日內向本院補提理
由書（均須按他造當事人之人數附繕本）「切勿逕送上級法院」
。因疫情而遲誤不變期間，得向法院聲請回復原狀。    
                                書記官  洪  宛  渝 
　　　　　　　　　　　　　　　　
中　　華　　民　　國　　111 　年　　1 　　月　　26　　日